【裁判字號】    89,婚,192
【裁判日期】    890321
【裁判案由】    離婚
【裁判全文】
臺灣高雄地方法院民事判決  八十九年度婚字第一九二號
    原      告  乙○○○
    送達代收人  吳玉豐  律師
    被      告  甲○○        .
右當事人間請求離婚事件，本院判決如左：
    主    文
准原告與被告離婚。
訴訟費用由被告負擔。
    事    實
甲、原告方面：
一、聲明：求為判決如主文所示。
二、陳述：
(一)原告與被告於民國六十二年間結婚，長女吳美蘭於六十三年二月十六日出生，長
    子吳榮坤於六十六年六月七日出生，婚後被告平日以從事油漆工程為業，卻懶惰
    成性，工作不積極，所得供其自用尚且不足，平日原告生活所需及子女教育費用
    全賴原告日夜不懈從事家庭代工收入維持，後來被告入伍服役，其服役期間原告
    更不時支應被告服役期間之花費，被告役畢後，仍遊手好閒，不事生產，不時向
    原告伸手要錢花用，稍有不從即動手毆打原告；嗣又沾染酗酒惡習，令原告生活
    更陷驚恐之境，長久以來被告不時毆打原告，手段兇殘，全無夫妻情義。
(二)原告於七十三年間聽聞子女告知，被告經常於原告外出工作時，攜帶女子返家，
    加上日前又無端遭被告毆打，隱忍多年之情緒爆發，遂整裝返回娘家後北上工作
    ，熟料被告更變本加厲，無所節制，對二名子女不聞不問，被告之親友亦以無照
    顧義務為由，將兩名年幼子女載至原告娘家門前棄置，經原告父母接回家中再通
    知原告，迄今已時隔十五年，被告未曾探視過子女，亦未支付子女之扶養費用。
    原告哀莫心死離家後，被告已公然與不知名之女子同進同出，被告之父於日前死
    亡，原告攜兩名子女返家祭拜，竟見該女子亦以媳婦身分到場祭拜，曾因與原告
    爭取媳婦地位服喪而爭吵。
(三)基於上揭情狀，認已達民法第一千零五十二條第二項之重大事由而難以維持婚姻
    生活之情形，爰依法訴請判決兩造離婚。
三、證據：提出戶籍謄本二份為證，並請求傳訊證人吳榮坤、吳美蘭。
乙、被告方面：被告未於言詞辯論期日到場，亦未提出任何書狀為聲明或陳述。
    理    由
一、被告受合法通知，未於言詞辯論期日到場，核無民事訴訟法第三百八十六條所列
    各款之情形，爰應依原告聲請，由其一造辯論而為判決。
二、原告主張兩造於六十二年間結婚，婚後被告以從事油漆工程為業，工作不積極，
    所得供其自用尚且不足，平日原告生活所需及小孩教育費用全賴原告日夜不懈從
    事家庭代工收入維持，被告入伍服役期間原告更不時支應被告服役期間花費，被
    告役畢後，仍遊手好閒，不事生產，不時向原告伸手要錢花用，稍有不從即動手
    毆打原告；嗣被告又沾染酗酒惡習，令原告生活更陷驚恐之境，長久以來被告不
    時毆打原告，原告於七十三年間聽聞子女告知，被告經常於原告外出工作時，攜
    帶女子返家，加上日前又無端遭被告毆打，隱忍多年之情緒爆發，遂整裝返回娘
    家後北上工作，詎被告變本加厲，且對二名子女不聞不問，被告之親友亦以無照
    顧義務為由，將兩名年幼子女載至原告娘家門前棄置，經原告父母接回家中再通
    知原告，迄今已十五年，被告未曾探視過子女，亦未支付子女之扶養費用，原告
    離家後，被告已公然與不知名之女子同進同出，被告之父於日前死亡，原告攜兩
    名子女返家祭拜，竟見該名女子以媳婦身分到場祭拜，且與原告爭取媳婦地位而
    爭吵。爰依據民法第一千零五十二條第二項之規定訴請判決離婚等語。
三、按有前項以外之重大事由，難以維持婚姻者，夫妻之一方得請求離婚，民法第一
    千零五十二條第二項定有明文。而婚姻係以終生共同生活為目的之一男一女之合
    法結合關係，夫妻為謀共同生活體之幸福運營，即須夫妻互信、互諒尤須夫妻互
    相以誠相待，俾建立永久持續性而包括精神、肉體、經濟等層面之生活關係。又
    是否已達難於維持婚姻之重大事由，應以婚姻是否已生破綻而無回復之希望，亦
    即客觀上一般人倘處於同一境況，將喪失維持婚姻意欲之程度判斷之，亦即應從
    婚姻之目的加以觀察。經查：兩造為夫妻關係，現婚姻關係仍存續中，此有戶籍
    謄本一件在卷可參。又原告主張被告於婚後經常動手毆打原告且有酗酒惡習，趁
    原告外出工作時，攜帶女子返家，原告於七十三年間因無法忍受而離家後，被告
    對二名子女不聞不問，被告之親友亦以無照顧義務為由，將兩名年幼子女載至原
    告娘家門前棄置，經原告之父母將子女接回家中再通知原告，此後子女均由原告
    扶養，被告十五年來未曾探視過原告及子女，亦未支付子女之扶養費用，嗣原告
    於被告之父出殯時攜兩名子女返家祭拜，一不知名之女子為爭取媳婦地位服喪而
    與原告爭吵之事實，業據證人即兩造所生之子吳榮坤到庭證稱：我父親經常打我
    母親，打完又拿我母親的錢，而且他沒有工作，曾帶女人回家喝酒，母親離家後
    ，我及弟弟被父親丟在馬路，肚子很餓，後來由母親扶養我及姐姐，自國小起至
    現在，除祖父過世回去奔喪外，我沒有與父親見面，父親也沒有與我們聯絡，而
    祖父過世回家奔喪時，看見父親身旁有帶一名女子等語；及證人即兩造所生之女
    吳美蘭到庭證稱：從小我父親喝酒就會打我母親，又經常不回家，有時帶我們到
    不同阿姨家，他們睡在一起，還帶女人回家，後來我母親離家，父親將我和弟弟
    丟在伯父家附近的馬路上，伯父帶我們到外婆家，後來母親才接我們到台北住，
    父親應該知道我們台北之住處，卻從未與我們聯繫，高中時祖父過世，奔喪時看
    見父親身旁有一名女子與母親爭媳婦之地位等語綦詳，被告經合法通知，未於言
    詞辯論期日到場爭執，復未提出書狀作何聲明或陳述，本院依調查證據之結果，
    堪信原告之主張為真實。故而被告經常毆打原告，復將其他女子帶回家中，則原
    告顯因不堪與被告同居而離家，原告離家顯有正當事由。又被告於其父出殯日，
    偕他名女子在場祭拜，且與原告為爭取媳婦之地位而爭吵，顯見被告與其他女子
    有不正常之交往，兩造已然欠缺互信、互諒及互相以誠相待之基礎，況且自原告
    因不堪與被告同居而離家十餘年來，被告對原告及兩造所生之子女均不聞不問觀
    之，兩造婚姻已生破綻而無回復之希望，亦即客觀上，任何人倘處於同一境況，
    將喪失維持婚姻意欲，而達難於維持婚姻之重大事由，是以原告依民法第一千零
    五十二條第二項其他重大事由請求判決兩造離婚，應予准許。
四、結論：本件原告之訴為有理由，依民事訴訟法第三百八十五條第一項前段、第七
    十八條，判決如主文。
中      華      民      國    八十九    年      三      月    二十一    日
                              臺灣高雄地方法院民事第五庭
~B法      官  張桂美
右為正本係照原本作成。
如不服本判決，應於送達後廿日內，向本院提出上訴狀。
中      華      民      國    八十九    年      三      月    二十一    日
~B法院書記官  楊銘仁


司法院資訊處製作；財團法人民間司法改革基金會備份。
